【裁判字號】    89,訴,2935
【裁判日期】    900215
【裁判案由】    重利
【裁判全文】
台灣台中地方法院刑事判決                        八十九年度訴字第二九三五號
    公  訴  人  臺灣台中地方法院檢察署檢察官
    被      告  乙○○
    選任辯護人  許漢鄰
右列被告因重利案件，經檢察官提起公訴（八十九年度偵字第一八七三七號），本院
判決如左：
    主  文
乙○○乘他人急迫，貸以金錢，而取得與原本顯不相當之重利，處有期徒刑月，如
易科罰金以佰元折算壹日。扣案如附表所示之本票壹紙，沒收。
    事  實
一、乙○○於民國八十九年八月七日及同月八日，在自由時報之分類廣告欄刊登借款
    廣告，以（０四）0000000號聯絡電話，供需錢濟急之人與其聯絡借款，
    ，以收取與原本顯不相當之重利。八十九年八月八日適有甲○○因需款孔急，乃
    於該日以上開電話與乙○○聯絡借款，乙○○約甲○○至臺中市○○路與模範街
    口後，借款新台幣（以下同）五千元予甲○○，甲○○則交付其身分證及車牌號
    碼ＥＹＡ─３９０號機車之行車執照，並交付如附表所示之本票一紙予乙○○做
    為擔保，雙方約定利息以十天為一期，每期利息一千元計算。嗣後甲○○陸續按
    期繳付利息五千元給乙○○，至八十九年十月六日下午五時三十分許，乙○○攜
    帶甲○○交付之身分證、上開行車執照及附表所示之本票至臺中市○○路與模範
    街口時，為警循線查獲，並扣得甲○○之身分證、行車執照、附表所示之本票各
    一紙及空白本票二本。
二、案經臺中市警察局移送臺灣臺中地方法院檢察署檢察官偵查起訴。
    理  由
一、右揭事實業據被告乙○○坦承不諱，核與證人甲○○證述係於需款急用之情況下
    向被告借款週轉，並由被告收取重利等情節相符；又被告係每隔十日向甲○○收
    取利息一千元，則自八十九年八月八日借款予甲○○之日起，至被查獲之八十九
    年十月六日止，共六十七日，參以被告自承其均按期向甲○○收取利息，及被告
    為警查獲當日並未取得利息等情，核與其辯稱至被查獲日止共收取五期利息，合
    計五千元乙節相符，堪予採信。此外，復有附表所示之本票一紙及甲○○領回身
    分證、行車執照之贓物認領保管收據一紙附卷可稽，本件事證明確，被告犯行洵
    堪認定。
二、核被告乙○○所為，係犯刑法第三百四十四條之重利罪。而刑法上所謂常業犯，
    係指反覆以同種類行為為目的之社會活動之職業性犯罪而言，至於犯罪所得之多
    寡，是否恃此犯罪為唯一之謀生職業，固非所問，然本件被告乙○○僅刊登報紙
    二日，且借款對象僅甲○○一人，尚難認其行為已達反覆以同種類行為為目的之
    職業性犯罪之程度，是公訴人認被告所為係犯刑法第三百四十五條之常業罪，尚
    有未洽，起訴法條應予變更。爰審酌被告因一時經濟困難而生犯罪動機、其犯罪
    手段非重，貸款收取重利時間不長，且被害人僅有甲○○一人，所生危害尚屬輕
    微，及其犯罪後坦承犯行，頗具悔意等一切情狀，量處如主文所示之刑，並諭知
    易科罰金之折算標準。扣案如附表所示之本票一紙為被告所有，因前開犯罪所得
    之物，業據被告供陳在卷，爰依刑法第三十八條第一項第三款之規定宣告沒收。
據上論斷，應依刑事訴訟法第二百九十九條第一項前段，第三百條、刑法第三百四十
四條、修正後刑法第四十一條第一項前段、刑法第三十八條第一項第三款，罰金罰鍰
提高標準條例第一條前段、第二條，判決如主文。
中      華      民      國    九十      年      二      月     十五     日
                                    法  官    陳  慧  珊
右正本證明與原本無異。
如不服本判決，應於判決送達後十日內，向本院提出上訴狀。
中      華      民      國    九十      年      二      月     十六     日
                                    書記官
附表：
┌──────────┬────────┬─────┬───────┐
│票                號│發     票     日│金      額│發    票    人│
├──────────┼────────┼─────┼───────┤
│ＷＧ00000000│八八年十二月九日│壹萬伍仟元│甲○○、陳麗萍│
└──────────┴────────┴─────┴───────┘


司法院資訊處製作；財團法人民間司法改革基金會備份。
